台灣雲林地方法院刑事判決　　　95年度訴字第893號
公　訴　人　台灣雲林地方法院檢察署檢察官
被　　　告　乙○○
上列被告因違反毒品危害防制條例案件，經檢察官提起公訴（95
年度毒偵字第1093號），本院合議庭裁定由受命法官獨任行簡式
審判程序，並判決如下︰
    主  文
乙○○連續施用第一級毒品，累犯，處有期徒刑玖月。
    事  實
一、乙○○前於民國（下同）93年間，因施用第一、二級毒品案
    件，經台灣彰化地方法院裁定送觀察、勒戒後，認無繼續施
    用毒品傾向，由台灣彰化地方法院檢察署檢察官於同年8 月
    4 日、以93年度毒偵字第1355號為不起訴處分確定。復因詐
    欺案件，經法院判處有期徒刑3 月確定，於94年2 月3 日易
    科罰金執行完畢。又因施用第一級毒品海洛因，由本院於95
    年5 月15日、以95年度訴字第224 號判處有期徒刑7 月確定
    。其於觀察勒戒執行完畢後，5 年內又基於施用第一級毒品
    海洛因之概括犯意，自95年4 月28日上開判決（95年訴字第
    224 號）宣示後起至95年6 月23日止，在雲林縣斗南鎮某加
    油站廁所等處，將海洛因摻水而以針筒注射入體內之方式，
    連續施用第一級毒品海洛因多次。於95年6 月24日10時許，
    警察持拘票前往雲林縣斗南鎮○○里○○路56號拘提到案。
    經採集其尿液送驗呈嗎啡陽性反應。
二、案經雲林縣警察局移請台灣雲林地方法院檢察署檢察官偵查
    起訴。
    理  由
一、本件被告所犯為死刑、無期徒刑、最輕本刑為三年以上有期
    徒刑以外之罪，其於準備程序中就被訴事實為有罪陳述，經
    法官告知簡式審判程序之旨，並聽取公訴人、被告意見後，
    本院決定由受命法官獨任進行簡式審判程序，在此先行說明
    。
二、經查：(一)被告上述施用海洛因事實，業經被告於審理中坦白
    承認，且有尿液送檢真實姓名對照表、尿液檢驗報告附卷可
    證；(二)其有上述前科，並有裁判書及刑案資料查註紀錄表、
    台灣高等法院被告前案紀錄表1 件附卷可證，事實已經可以
    認定。
二、論罪科刑：
  (一)行為後法律有變更者，適用行為時之法律。但行為後之法律
    有利於行為人者，適用最有利於行為人之法律，現行刑法第
    2 條第1 項定有明文。中華民國刑法於94年1 月7 日修正，
    於94年2 月2 日公布，並於被告行為後之95年7 月1 日施行
    。是本件被告行為後，法律已有變更。現行刑法第2 條第1
    項之規定，係規範行為後法律變更所生新舊法律比較適用之
    準據法，於新刑法施行後，應適用新刑法第2 條第1 項之規
    定，為「從舊從輕」之比較。本案關於新舊法比較詳如附表
    所示，經綜合比較結果，修正前刑法之規定均並無不利於被
    告，應予適用。
  (二)被告所為，觸犯毒品危害防制條例第10條第1 項之施用第一
    級毒品罪。被告持有第一級毒品進而施用，其持有之低度行
    為，為施用之高度行為吸收，不另論罪。而其先後多次施用
    第一級毒品犯行，時間緊接，所犯罪名相同，顯係出於概括
    犯意反覆為之，為連續犯，應依修正前刑法第56條規定，以
    一罪論，並加重其刑。被告有上述前科，此有被告前案紀錄
    表1 件可證，其於有期徒刑執行完畢後5 年內再犯本件有期
    徒刑以上之罪，為累犯，應依法遞加其刑。
  (三)法官認為，施用毒品行為的本質是藥物濫用、物質依賴，自
    殘性明顯，侵害性卻隱晦。基於施用毒品的此一特性，毒品
    危害防制條例第10條第1 項、第2 項的刑罰，就須與同條例
    第20條的保安處分比擬觀察，而不應與一般犯罪的刑罰等量
    齊觀。因此，施以一段期間的徒刑，藉以隔離毒品、戒除依
    賴即可；過度監禁的結果，有虛擲被告生命、浪費國家稅收
    的虞慮。從而，依被告藥癮的程度，量處有期徒刑9 月，應
    該就已足夠。
三、本件判決適用的法律：(一)刑事訴訟法第273 條之1 第1 項、
    第284 條之1 、第299 條第1 項前段，(二)毒品危害防制條例
    第10條第1 項、第23條第2 項，(三)刑法第11條前段、第2 條
    第1 項前段，修正前刑法第56條、第47條。
本案經檢察官甲○○偵查起訴，檢察官丙○○到庭執行職務。
中　　華　　民　　國　　96　　年　　1 　　月　　30　　日
                  刑事第二庭    法  官  林  輝  煌
以上正本證明與原本無異。
如不服本判決，應於送達後10日內向本院提出上訴狀（須附繕本
），上訴於台灣高等法院台南分院。
                                書記官  林  珮  儒
中　　華　　民　　國　　96　　年　　1 　　月　　30　　日
附錄本案論罪科刑法條全文：
毒品危害防制條例
第10條
施用第一級毒品者，處六月以上五年以下有期徒刑。
施用第二級毒品者，處三年以下有期徒刑。
附表
┌────────┬────────┬────────┬────────┐
│法        條    │修正前規定      │修正後規定      │新舊法之適用    │
├────────┼────────┼────────┼────────┤
│刑法第56條      │連續數行為而犯同│已刪除。        │(一)適用舊法。    │
│連續犯          │一罪名者，以一罪│                │(二)被告於本案係基│
│                │論。但得加重其刑│                │於概括犯意而為，│
│                │至二分一。      │                │依修正前刑法第56│
│                │                │                │條規定，應以一罪│
│                │                │                │論，並加重其刑，│
│                │                │                │於適用新法時應分│
│                │                │                │論併罰，修正後刑│
│                │                │                │法之規定並非較有│
│                │                │                │利於被告，依刑法│
│                │                │                │第2 條第1 項前段│
│                │                │                │規定，仍應適用修│
│                │                │                │正前刑法第56條規│
│                │                │                │定。            │
├────────┼────────┼────────┼────────┤
│刑法第47條      │受有期徒刑之執行│受徒刑之執行完畢│(一)適用舊法。    │
│累犯            │完畢，或受無期徒│，或一部之執行而│(二)被告於有期徒刑│
│                │刑或有期徒刑一部│赦免後，五年以內│執行完畢後，5 年│
│                │之執行而赦免後，│故意再犯有期徒刑│以內再故意犯本件│
│                │五年以內再犯有期│以上之罪者，為累│有期徒刑以上之罪│
│                │徒刑以上之罪者，│犯，加重本刑至二│，依修正前刑法第│
│                │為累犯，加重本刑│分之一。第98條第│47條，或修正後刑│
│                │至二分之一。    │2 項關於因強制工│法第47條第1 項規│
│                │                │作處分之執行完畢│定，均構成累犯，│
│                │                │或一部之執行而免│依新法規定，並未│
│                │                │除後，五年以內故│有利於被告，因此│
│                │                │意再犯有期徒刑以│，應依刑法第2條 │
│                │                │上之罪者，以累犯│第1 項前段規定，│
│                │                │論。            │依修正前刑法第47│
│                │                │                │條規定，論以累犯│
│                │                │                │，加重其刑。    │
└────────┴────────┴────────┴────────┘
